【裁判字號】    97,交聲,353
【裁判日期】    970613
【裁判案由】    違反道路交通管理處罰條例聲明異議
【裁判全文】
臺灣士林地方法院交通事件裁定        97年度交聲字第353 號
原處分機關  交通部公路總局臺北區監理所蘆洲監理站
異  議  人
即受處分人  乙○○
上列異議人即受處分人因違反道路交通管理處罰條例案件，對於
交通部公路總局臺北區監理所蘆洲監理站民國97年3 月13日所為
之處分（原處分案號：北監蘆字第裁46-C00000000號）聲明異議
，本院裁定如下：
    主  文
異議駁回。
    理  由
一、按汽車（依道路交通管理處罰條例第3 條第8 款規定，包括
    機器腳踏車）駕駛人拒絕接受酒精濃度測試之檢定者，處新
    臺幣（下同）6 萬元罰鍰，並當場移置保管該車輛及吊銷該
    駕駛執照，且3 年內不得考領駕駛執照，道路交通管理處罰
    條例第35條第4 項前段、第67條第2 項分別定有明文。
二、原處分意旨略以：異議人即受處分人乙○○（下稱異議人）
    於民國97年3 月12日凌晨1 時15分許，騎乘車號LXK-621 號
    重型機車，行經臺北縣三重市○○○街處，經警攔檢令其接
    受酒精濃度測試檢定，惟異議人拒絕配合，為警依法掣單舉
    發「拒絕接受酒精濃度測試之檢定」之違規，依違反道路交
    通管理處罰條例第35條第4 項前段之規定，處罰鍰6 萬元，
    並吊銷駕駛執照，3 年內禁考等語。
三、聲明異議意旨略以：案發當日異議人並無酒後駕車，且實際
    舉發時間、地點為97年3 月11日23時在長元西街31號對面之
    老人會館，與舉發通知單上所載不符，本件裁罰尚有疑義云
    云。
四、經查，異議人即受處分人乙○○騎乘車號LXK-621 號重型機
    車，於前開時、地，經警攔停舉發「拒絕接受酒精濃度測試
    之檢定」之違規行為等情，有舉發違反道路交通管理事件通
    知單影本1 紙附卷可稽。異議人就其於案發當日有飲酒之事
    實，雖未否認（見本院卷第13頁下方），惟仍以無酒後駕車
    云云置辯。然查：
  (一)依證人即本件舉發員警甲○○於本院調查時，以具結擔保其
    供述之真實性並在負擔偽證罪之心理處罰狀態下證稱：「（
    本件你看到異議人騎車其況為何？）他當時騎乘機車，從文
    化北路往自強路方向騎乘」、「（文化北路巷道多大？）雙
    向道，街道不大，異議人先沒戴安全帽，對向與我所騎乘機
    車交會後，我發覺異議人沒戴安全帽，我就回頭追異議人，
    所以在附卷照片四，我就回頭追異議人，我跟在後面追了約
    1 分鐘，停在異議人所稱之老人會館」、「（你看到該名未
    戴安全帽的人違規後，你如何處置？）我第一次先攔他，他
    沒有停下來，後來到老人會館前面他才停下來」、「（你怎
    麼判斷他有沒有喝酒？）因為我問他事情，他全身酒氣」等
    語明確（見本院卷第22頁）。衡諸證人甲○○為臺北縣政府
    警察局三重分局警員，與異議人素不相識，復無怨隙，應無
    甘冒觸犯偽證重罪，故意構詞誣陷異議人之可能。
  (二)另參諸證人甲○○所庭呈之該路口監視器之翻拍照片及光碟
    （見本院卷第23至24頁），經本院當庭該光碟之勘驗結果：
    「在光碟畫面一內有看見一名員警騎乘機車與一名機車騎士
    （未戴安全帽）騎乘機車交會而過。另光碟畫面二內，有看
    見一名未戴安全帽之機車騎士至路邊騎乘機車駛出，約兩秒
    後，員警所騎乘之機車即與該名機車騎士相交會，該名機車
    騎士看到警察後，還有向路邊停靠之動作，但於員警騎車離
    去後復再騎乘，員警見聞該名機車騎士未戴安全帽即頻頻回
    頭觀望，並迴轉追逐該名機車騎士。另光碟畫面三為異議人
    在派出所接受員警訊問之情形，該名接受員警訊問之人身上
    並未穿著背心，其餘衣服褲子與光碟畫面一所示未戴安全帽
    之機車騎士相似」等情，此有勘驗筆錄1 份在卷可查，核與
    證人上開證述，不論案發時異議人有無戴安全帽、證人發現
    後有無回頭、並迴轉追逐等情均為相符，益徵證人甲○○對
    於本件舉發情節記憶清晰，應無捏造、扭曲之疑，是其前開
    證詞，自可採信。且與證人騎車交會之該名機車騎士之衣著
    ，除背心外亦與事後遭證人帶至派出所製作筆錄之異議人之
    衣著相似，顯見證人所見未戴安全帽騎乘機車之人應屬異議
    人無疑。再者，異議人於本院調查時亦稱當時有喝酒、身上
    有酒氣等情（分見本院卷第13頁下方、第20頁下方），亦與
    證人所證述該機車騎士全身酒氣等情相符（見本院卷第17頁
    下方），益徵證人所舉發之人為該名未戴安全帽騎乘機車，
    且全身酒氣之異議人無誤。
  (三)雖異議人於本院調查時稱：「（你什麼時候到三重市○○○
    街31號？）晚上約九點半，我搭公車過去找朋友，因為朋有
    跟我借機車，我想跟他討回來」、「（那個朋友跟你借機車
    ？）彭再發，男的，他跟我借了3 天的機車，說要借去工作
    ，上班代步」等情。惟其嗣於本院調查時復稱：「當天員警
    有向我要機車鑰匙，並扣我的機車」、「（你不是說你機車
    借給彭再發，彭再發當日又沒在老人會館，為何你會有機車
    鑰匙？）警察當天是拿我汽車的鑰匙」、「（汽車鑰匙可以
    開你的機車嗎？）我從來沒有開過。（改稱）我所謂的鑰匙
    是指汽車門的鑰匙，而非引擎門的鑰匙」等情，異議人前後
    陳述不一，難信其所辯屬實。且異議人所述當日並無騎乘機
    車等情屬實，然又何以隨身攜帶汽車車門鑰匙，且尚非汽車
    引擎鑰匙，誠屬可議。是異議人前開所辯，顯係事後卸責之
    詞，不足採信。
五、綜上所述，異議人確有於上揭時、地騎乘機車經員警攔停稽
    查時，拒絕接受酒精濃度測試檢定之違規行為，從而，原處
    分機關依首揭道路交通管理處罰條例第35條第4 項前段之規
    定，裁處異議人罰鍰6 萬元，吊銷駕駛執照，且依同條例第
    67條第2 項之規定，3 年內不得考領駕駛執照，核屬無誤，
    本件異議為無理由，應予駁回。
據上論斷，應依道路交通案件處理辦法第19條，裁定如主文。
中    華    民    國    97    年    6     月    13    日
                  交通法庭法  官  莊明達
以上正本證明與原本無異。
如不服本裁定，應於送達後5 日內，向本院提出抗告狀。
                          書記官  陳慧中
中    華    民    國    97    年    6     月    13    日


司法院資訊處製作；財團法人民間司法改革基金會備份。
